【裁判字號】    89,上易,653
【裁判日期】    890518
【裁判案由】    詐欺
【裁判全文】
臺灣高等法院高雄分院刑事判決                    八十九年度上易字第六五三號
    上  訴  人
    即  被  告  乙○○
右上訴人因詐欺案件，不服臺灣高雄地方法院八十九年度易字第二四Ｏ號，中華民國
八十九年二月二十九日第一審判決（起訴案號：臺灣高雄地方法院檢察署八十八年度
偵字第二七三一八號）提起上訴，本院判決如左：
    主  文
上訴駁回。
    事  實
一、乙○○曾有竊盜、妨害自由、偽造文書、違反麻醉藥品管理條例、施用毒品等前
    科，其於民國（下同）八十年間因施用毒品案件，經臺灣高雄地方法院判處有期
    徒刑三年五月，並於八十四年一月十二日執行完畢，猶不知悔改，復意圖為自己
    不法之所有，於八十八年八月六日，以動產擔保交易動產抵押之方式，與位於高
    雄市○○○路一○八號之匯通商業銀行股份有限公司高雄分行（以下簡稱匯通銀
    行高雄分行），訂立車輛動產抵押契約書，約定以其所有之車牌ＺＢ－四九七八
    號自用小客車為抵押，而辦理消費性貸款，借貸新台幣（下同）四十三萬元，貸
    款期限自八十八年八月六日起至九十一年八月六日（起訴書誤載九十三年八月七
    日）止，分三十六期償還，每期給付一萬九千九百八十三元，並約定該車輛應放
    置在高雄縣大寮鄉○○路二二七之一號，致匯通銀行高雄分行因而陷於錯誤，而
    將上開貸款交予乙○○；乙○○為動產擔保交易之債務人，對前開小客車僅得占
    有使用，不得任意遷移、出賣、出質、移轉或為其他任何處分，詎乙○○在取得
    上開貸款後，即於翌日即八十八年八月七日，在高雄市○○○路將該小客車典當
    十三萬元花用，致匯通銀行，受有損害，嗣經匯通銀行職員前往查訪，始查悉上
    情而知受騙。
二、案經匯通銀行高雄分行訴請臺灣高雄地方法院檢察署檢察官偵查起訴。
    理  由
一、訊據上訴人即被告乙○○固不否認有於八十八年八月六日，提供其所有上開自小
    客車，向匯通銀行高雄分行以動產擔保抵押方式辦理消費性借貸，借得四十三萬
    元後，未給付任何本息，即於翌日將上開車輛典當後取款花用等事實，惟矢口否
    認有詐欺之犯行，並辯稱：伊因娶妻花費，致無力支付上開款項，又伊係因出國
    ，不知銀行通知繳款，所以才未繳款云云。
二、經查：
（一）被告乙○○於上揭時地向匯通銀行高雄分行以動產擔保抵押方式辦理消費性借
      貸，借得四十三萬元後，隔日即將該設定動產抵押之小客車典當十三萬元，且
      自八十八年九月六日應繳付第一期款起，迄原審審理前未繳付任何本息等情，
      業據被告乙○○自承在卷，核與告訴人匯通銀行高雄分行之代理人林南宏於偵
      審中所述情節相符，並有被告與匯通銀行行簽訂之購車貸款契約書影本、車輛
      動產抵押契約書影本、動產擔保交易動產抵押設定登記申請書影本各一件、存
      證信函影本暨掛號郵件收件回執影本各二紙及匯通商業銀行汽車貸款申請書暨
      批覆書影本一件附卷可稽。
（二）被告於八十八年八月六日以動產擔保交易動產抵押之方式購入上開小客車，旋
      即於翌日（即八十八年八月七日）將之出質，且迄原審審理前止，未曾支付該
      車之任何本息等情，已如前述；其苟無不法所有之意圖，自無於購車之翌日即
      將該車典當，又未按時繳納本息之理。況其既於購車翌日即將該車出質，顯見
      其當時需款孔急，經濟狀況不佳，無論其需款原因為何，其對自己無力支付車
      款，應知之甚明，卻猶以動產擔保交易動產抵押方式購入該車，其有詐欺不法
      所有之意圖至為灼然。
（三）又被告購入上開車輛，依其與告訴人間之購車貸款契約第三點中約明：本借款
      還本付息方式如左列第一款，即自實際借用日起，依年金法按月攤付本息；故
      被告自應知悉不待通知，即須依約定繳納車款，無待於告訴人事後再以存證信
      函催繳，其辯稱因出國未受繳款通知，以致未繳款云云，顯係卸責之詞，不足
      採信。而被告嗣後於原審審理中，給付告訴人部分價金，並與告訴人達成餘款
      依原約分期繳納之協議，雖據告訴人之代理人林南宏於原審審理時陳明在卷（
      見原審卷第四六頁），然其犯罪既已成立，此等行為，僅係犯罪後之補償措施
      ，固得援為量刑標準之酌參，仍無解於上開犯行之成立。是被告所辯，不足採
      信。本件事證明確，被告犯行洵堪認定。
三、核被告所為，係犯刑法第三百三十九條第一項之詐欺取財罪、動產擔保交易法第
    三十八條之罪。其所犯二罪之間有方法結果之牽連關係，依刑法第五十五條規定
    ，應從一重之詐欺取財罪處斷。查被告曾於八十年間因施用毒品案件，經臺灣高
    雄地方法院判處有期徒刑三年五月，並於八十四年一月十二日執行完畢，有臺灣
    高等法院被告全國前案紀錄表及臺灣高雄地方法院檢察署刑案資料查註紀錄表各
    一件在卷可稽，其於五年之內，再犯本件最重本刑為有期徒刑以上之罪，為累犯
    ，應依刑法第四十七條之規定加重其刑。
四、原審以被告以罪證明確，因而適用動產擔保交易法第三十八條，刑法第十一條前
    段、第三百三十九條第一項、第五十五條、第四十七條，罰金罰款提高標準條例
    第一條前段規定，並審酌被告取得標的物後，不僅未給付任何價金，並於翌日即
    任意將之典當取款花用，使債權人受有損害，其惡性非輕，惟其已與告訴人達成
    繼續依原約定繳付款項之協議，並給付告訴人部分款項，犯後態度尚稱良好等一
    切情狀，量處拘役五十日，認事用法俱無不合，量刑亦稱妥適，被告上訴意旨否
    認犯罪，空言指摘原判決不當，並無可取，為無理由，應予駁回。
據上論結，應依刑事訴訟法第三百六十八條，判決如主文。
本案經檢察官劉翼謀到庭執行職務。
中      華      民      國    八十九    年      五      月     十八     日
                              臺灣高等法院高雄分院刑事第一庭
                                  審判長法官  翁慶珍
                                        法官  李春昌
      法官  周賢銳
右甲本證明與原本無異。
不得上訴。
                                      書記官  黃琳群
中    華    民    國     八十九     年       五       月    二  十      日
附錄：本判決論罪科刑法條全文
刑法第三百三十九條第一項：
意圖為自己或第三人不法之所有，以詐術使人將本人或第三人之物交付者，處五年以
下有期徒刑、拘役或科或併科一千元以下罰金。
動產擔保交易法第三十八條：
動產擔保交易之債務人，意圖不法之利益，將標的物遷移、出賣、出質、移轉、抵押
或為其他處分，致生損害債權人者，處三年以下有期徒刑、拘役或科或併科六千元以
下之罰金。
                                                                        Ｆ


司法院資訊處製作；財團法人民間司法改革基金會備份。
